【裁判字號】    89,上易,2109
【裁判日期】    900120
【裁判案由】    竊盜
【裁判全文】
臺灣高等法院高雄分院刑事判決                  八十九年度上易字第二一九號
    上  訴  人  台灣高雄地方法院檢察署檢察官
    被      告  甲○○
    選任辯護人  蔡祥銘
                唐治民
右上訴人因被告竊盜案件，不服臺灣高雄地方法院八十九年度易字第六四號中華民國
八十九年十月三十一日第一審判決（起訴案號：臺灣高雄地方法院檢察署八十八年度
偵字第二一一三六號），提起上訴，本院判決如左：
      主  文
原判決撤銷。
甲○○竊盜，處罰金參仟元，如易服勞役以參佰元折算壹日。扣案之接頭軟管壹條沒
收。
      事  實
一、被告甲○○明知其高雄市楠梓區○○○路七十四號住處，因積欠台灣省自來水股
    份有限公司（以下簡稱自來水公司）水費未繳，而遭拆除水表停止用水，竟意圖
    為自己不法之所有，於民國八十八年七月十三日下午五時三十分許，在上開住處
    ，以其所有之接頭軟管一條，將原裝置水表位置之水管相連接，下手竊取自來水
    公司供給之水使用（依其前期使用度數估算，約共竊用十二度之水量）。嗣於同
    年月二十七日下午二時五十分許，為自來水公司稽查員佘豐男、柳啟泉會同員警
    前往上址查獲，並扣得接頭軟管一個。
二、案經高雄市政府警察局楠梓分局移送台灣高雄地方法院檢察署檢察官偵查起訴。
      理  由
一、訊據被告甲○○固不否認有於右揭時地以接頭軟管連接水管之事實，惟矢口否認
    有何竊盜之犯行，辯稱：當天下班回家，見門前留有一堆水，打開水錶方形盒子
    ，發覺水錶不見，不知是因未繳水費而被自來水公司拆了，就去買軟管來接，因
    中國石油公司對於後勁地區局民之用水，有回饋補助，在馬路兩側設有無數免費
    使用水之水龍頭，所以都到路旁接水使用，未使用自來水公司之水云云。惟查：
    （一）右揭事實，業據被害人即自來水公司稽查員佘豐男原審調查時稱：「（問
          ：你們去查獲的那天，止水栓有打開嗎？讓水流到內線？）答：有打開，
          有通水」（見原審卷第十九頁背面）「接獲通報會同警員及用戶檢查，查
          有接通情形，當時未見塞子」「‧‧‧查獲時已開啟了，是通水狀態」「
          （問：止水栓可自由開關？）答：可以」（見原審卷第三十七頁）「查獲
          時地上有漏水狀態嗎？答：沒有」（見原審卷第三十八頁）；證人柳啟泉
          於原審證稱：「‧‧‧我是查獲那天去的，現場如照片所示，已接通水管
          ，我先把開關關起來，接著把六角螺絲轉開，就可以把接管拆下」「（問
          ：有無用塞子塞住？）答：沒看到塞子」（見原審卷第四十四頁、第四十
          五頁），證人柳啟泉於嗣後原審勘驗時證稱：「（問：查獲時開關是否打
          開通水狀態？）答：查獲時我們是直接將接水軟管拆走，那時止水栓是否
          關閉，我已不記得」「（問：請確認係們查獲當時止水栓是否關閉狀態？
          ）答：只記得會同警員來查獲時，我們直接拆了接水軟管就離開了」（見
          原審卷第五十六頁背面、第五十七頁）等語，足認證人柳啟泉之先後二次
          之證言均相符，最後一次之證言亦只是證稱：「不記得」，而非「止水栓
          仍處於關閉狀態」，則其或許是因為身處被告甲○○住處，心中有所顧忌
          ，或是因時間久遠，已不復記憶等因素，而作出不復記憶之證言，尚不能
          遽認為證人柳啟泉之證言前後不符。況被告甲○○在高雄市楠梓區○○○
          路七十四號之住處，八十八年四月、五月份使用自來水公司供應之水，共
          計五十一度，八十八年六月至七月十三日拆除水錶，亦使用共計四十四度
          ，並非全然未曾使用自來水公司供給之水。是被告甲○○上開所辯，顯係
          事後卸責之詞，委無足採。事證明確，被告甲○○之犯罪堪認明確。
    （二）原審勘驗現場結果，雖扣案之接水軟管兩頭無法與水管兩端完全密合，經
          將止水栓開啟後，有溢水現象，然如上所述，證人柳啟泉曾於原審調查時
          到庭證稱：「他用白色止水帶繞緊，當天拆水錶時地上沒有水，‧‧‧」
          （見原審卷第五十二頁）等情，從而原審勘驗現場時，僅將扣案之接水軟
          管兩頭安裝在水管兩端，並未如被告使用白色止水帶繞緊，接頭處無法完
          全密合，有溢水現象，自為理之當然，無法單憑此認定「被告縱使有將接
          水軟管接在水管兩端，並開啟止水栓，亦會因大量溢水而無法將自來水接
          進住處使用」。參以拆除水錶，僅可能引致些微水量滲溢，縱若水量超過
          合理情形，依理被告甲○○應係通知自來水公司前來處理，而非自行將水
          管接上，而處於隨時得取用自來水公司供給之水之狀態，且被告甲○○又
          辯稱係以塞子塞住，而據證人佘豐男、柳啟泉之證述，並未發現現場有塞
          子，被告甲○○就此又未能舉證以實其說，且被告甲○○亦自承自行購買
          水管來接通，而既已接通，衡情豈有接通而不使用之理？此外，並有自來
          水公司實地調查表、拆錶通知存根聯各一紙及照片三張附卷可憑。又被告
          之兄朱進昌亦於警訊中坦承：「我是去買瓦斯熱水管裝設家前自來水管兩
          頭，然後將止水栓打開，就直接可以使用，是我弟弟甲○○一起裝設」「
          是於八十八年七月二十三日至八十八年七月二十七日，總共使用了五天」
          （見警卷第六頁背面），益徵被告甲○○確有竊水之犯行，被告甲○○上
          開所辯，顯係事後卸責之詞，委無足採。事證明確，其犯行已堪認定。
二、核被告甲○○所為者，係犯刑法第三百二十條第一項之竊盜罪。
三、原審不察，遽諭知被告甲○○無罪，尚有未洽，檢察官上訴意旨指摘原判決不當
    ，為有理由，自應將原判決撤銷改判。爰審酌被告甲○○平日素行尚稱良好，並
    無前科紀錄，犯後仍飾詞狡辯，其犯罪之手段、僅竊得少量之水，所生危害尚輕
    等一切情狀，從輕量處罰金三千元，並諭知如易服勞役以參佰元折算壹日。扣案
    接水軟管一支，為被告甲○○所有供犯罪所用之物，應依刑法第三十八條第一項
    第二款規定沒收。
據上論斷，依刑事訴訟法第三百六十九條第一項前段、第三百六十四條、第二百九十
九條第一項前段，刑法第三百二十條一項、第四十二條第二項、第三十八條第一項第
二款，罰金罰鍰提高標準條例第一條前段、第二條，判決如主文。
本案經檢察官林應華到庭執行職務。
中      華      民      國    九十      年      一      月     二十     日
                              臺灣高等法院高雄分院刑事第八庭
                                  審判長法官  郭雅美
                                        法官  洪兆隆
                                        法官  張盛喜
右正本證明與原本無異。
不得上訴。
                                      書記官  魏文常
中    華    民    國      九十      年       一       月    二  十      日
附錄：本判決論罪科刑法條：
刑法第三百二十條第一項：
意圖為自己或第三人不法之所有，而竊取他人之動產者，為竊盜罪，處五年以下有期
徒刑、拘役或五百元以下罰金。
                              Ｆ


司法院資訊處製作；財團法人民間司法改革基金會備份。
